臺灣高等法院臺中分院刑事裁定　
111年度毒抗字第871號
抗  告  人  
即  被  告  王佳思



上列抗告人因違反毒品危害防制條例案件，經檢察官聲請觀察、
勒戒，不服臺灣臺中地方法院111年度毒聲更一字第6號中華民國
111年8月8日裁定（聲請案號：臺灣臺中地方檢察署111年度聲觀
字第182號），提起抗告，本院裁定如下：  
    主  文
抗告駁回。
    理  由
一、抗告意旨略以：抗告人即被告王佳思（下稱抗告人）對於施
    用毒品犯行已坦承不諱，供稱其最後一次施用時間為民國11
    0年8月2日，其於警詢中因患有精神疾病、無法壓抑，當下
    急欲說明自身病情，始未直接回應警方詢問，並無否認犯行
    。其於偵查中因精神疾病再犯及舊疾復發無法下床，致無法
    到庭說明，惟均有附上證明並合法請假，並非故意不到庭；
    本件所有程序均以書面審查，檢察官於聲請觀察勒戒前、原
    審於裁定前均未給予抗告人陳述意見之機會，不符正當法律
    程序，致無從妥適審查檢察官是否有裁量怠惰或濫用情事。
    抗告人係初犯，素行良好，並無不適合為戒癮治療之事由，
    其配偶已歿，需獨立扶養婆婆、母親及二名子女，因罹患雙
    極疾患，無法控制情緒想法，已達認知障礙程度，並因車禍
    舊疾，引發纖維肌痛症合併頑固性疼痛等症狀，及神經系統
    併發三叉神經痛致夢遊、失憶、無法正常行走，倘予執行觀
    察勒戒，恐對其身心造成極大影響，且無法接受完善醫療照
    護，爰請求給予陳述意見機會，撤銷原裁定並駁回檢察官之
    聲請等語。
二、按犯毒品危害防制條例（下稱毒品條例）第10條之罪者，檢
    察官應聲請法院裁定，令被告入勒戒處所觀察、勒戒，其期
    間不得逾2月；依前項規定為觀察、勒戒或強制戒治執行完
    畢釋放後，3年後再犯第10條之罪者，適用前2項之規定，毒
    品條例第20條第1項、第3項分別定有明文。所謂「3年後再
    犯」，只要本次再犯（不論修正施行前、後）距最近1次觀
    察、勒戒或強制戒治執行完畢釋放，已逾3年者，即該當而
    應再令觀察勒戒，不因其間是否另犯第10條之罪經起訴、判
    刑或執行而受影響，俾落實此次寬厚刑事政策之變革（最高
    法院109年度台上大字第3826號裁定意旨參照），上開法文
    且為強制規定，法院並無裁量餘地。
三、經查：
　㈠抗告人基於施用第二級毒品甲基安非他命犯意，於110年8月9
    日13時25分許為警採尿時起回溯96小時内某時，在不詳地點
    ，以不詳方式，施用第二級毒品甲基安非他命1次，嗣於同
    年月9日13時25分許，為警持臺灣臺中地方檢察署（下稱臺
    中地檢署）檢察官核發之鑑定許可書，另徵得其同意採尿送
    驗，結果呈安非他命及甲基安非他命陽性反應等情，有鑑定
    許可書、採證同意書、臺中市政府警察局委託鑑驗尿液代號
    與真實姓名對照表、正修科技科技大學超微量研究科技中心
    110年8月30日尿液檢驗報告等附卷可稽（毒偵卷第39-45頁
    ），且送驗之尿液確為抗告人所排放並封緘乙節，亦據其於
    警詢時供明在卷（同上卷第27頁）。
  ㈡抗告人雖僅坦承有於110年8月2日17至18時許，在其住處施用
    第二級毒品甲基安非他命等語。惟：毒品施用後於尿液、血
    液中可檢出之最大時限，與施用劑量、施用頻率、施用方式
    、施用者飲水量之多寡、個人體質、檢體收集時間點及所用
    檢測方法之靈敏度等因素有關，因個案而異，一般於尿液中
    可檢出之最大時限，古柯鹼為施用後1至4天、海洛因為2至4
    天、嗎啡為2至4天、大麻為1至10天、安非他命為1至4天
　　、甲基安非他命為1至5天、MDMA為1至4天、MDA為1至4天、K
    etamine為2至4天（衛福部食藥署92年7月23日管檢字第0920
    005609號函參照）。查抗告人前揭尿液檢體經確認檢驗結果
    ，安非他命、甲基安非他命濃度值分別高達4960ng/mL、545
    60ng/mL，高出閾值濃度（500ng/mL）甚多，明顯有大量施
    用情形，足見其確有於採尿時回溯96小時內施用甲基安非他
    命，所辯僅於110年8月2日施用毒品云云，尚難採信。至抗
    告人於原審陳述意見狀雖又辯稱略以：抗告人於警詢已稱有
    服用醫師處方，安眠藥物5顆、精神用藥3種含止痛藥，則抗
    告人尿液雖呈上開陽性反應，是否即表示其曾有施用第二級
    毒品情事，恐有疑義等語（原審卷第23-24頁)，惟經原審調
    閱其採尿前就醫紀錄，抗告人採尿前最後2次就醫，係於110
    年6月7日、110年6月17日在○○○醫療社團法人大甲○○○醫院門
    診及住院（毒聲更一卷第35-36頁），再經原審函詢該院之
    結果，抗告人於上開就診及住院期間，醫師並無開立服用後
    尿液經液相層析串聯式質譜儀檢驗會呈安非他命、甲基安非
    他命陽性反應之藥物，有該院111年8月2日○○甲字第1110271
    號函足憑（同上卷第141頁），堪認其上開採尿結果呈安非
    他命及甲基安非他命陽性反應等情，與門診及住院用藥無關
    。另觀之警詢筆錄所載，抗告人供稱最後一次施用時間為11
    0年8月2日17至18時之間，於住處廁所施用第二級毒品毒品
    甲基安非他命等語（毒偵卷第27頁），顯見其並未就本案犯
    行（即110年8月9日13時25分許為警採尿時起回溯96小時内
    某時施用第二級毒品之事實）坦承犯罪，抗告意旨稱其因急
    欲說明自身病況，始未直接回應警方詢問，並無否認犯行云
    云，尚無可採，此由抗告人於原審猶提出上開用藥抗辯，更
    顯明確。綜上，抗告人確有上開施用第二級毒品甲基安非他
    命之犯行，堪予認定。又抗告人前無施用毒品經送觀察勒戒
    、強制戒治之前案紀錄，有臺灣高等法院被告前案紀錄表在
    卷可稽，依上開說明，自應依前揭毒品條例規定，適用觀察
    、勒戒或強制戒治之規定。
  ㈢抗告人雖主張檢察官及原審均未予其陳述意見之機會，其並
    無不適合為戒癮治療之事由等語。惟對於施用毒品者應採行
    如何之處遇程序，屬刑事立法政策之事項，現行毒品條例第
    24條第1項，採行「觀察勒戒」與「緩起訴之戒癮治療」並
    行之雙軌模式，應認有賦與檢察官依裁量行使之職權，並非
    由法院裁量；而是否給予施用毒品者為附命完成戒癮治療之
    緩起訴處分，檢察官自得本於毒品條例第24條之規定及立法
    目的，依行政院所頒之「毒品戒癮治療實施辦法及完成治療
    認定標準」，選擇實施對象、內容、方式與執行之醫療機構
    ，妥為斟酌、裁量，始予決定，而其裁量之結果如認適於為
    緩起訴處分者，固須於緩起訴處分中說明其判斷之依據，但
    如認為應向法院聲請觀察、勒戒者，因係適用原則而非例外
    ，自無需贅餘交代不適於為緩起訴處分之理由，法院原則上
    應尊重檢察官職權之行使，僅就檢察官之判斷有違背法令
　　、事實認定有誤或其裁量有重大明顯瑕疵等事項為有限度之
    低密度審查（最高法院103年度台上字第2464號判決意旨參
    照）。查本案尿液檢驗報告出爐後，承辦之檢察事務官有傳
    喚抗告人於110年12月8日到庭訊問，然其未遵期到庭，僅具
    狀稱因病不適，並附具同年月7日之診斷證明書，診斷結果
    為「纖維肌痛症」；檢察事務官再傳喚其於111年1月17日到
    庭，惟仍未到庭，僅具狀稱因重鬱症，於○○醫院住院治療，
    並附具同年月18日之診斷證明書；檢察事務官又傳喚其於11
    1年2月21日到庭，惟仍未到庭，僅具狀稱罹患纖維肌痛症，
    仍需住院治療，然未檢附任何診斷證明文件等情，有辦案進
    行單、點名單、陳報狀、診斷證明書等可稽（毒偵卷第67-9
    3頁）。依上，可知檢察事務官已定3次庭期傳喚，並非未予
    抗告人陳述意見之機會，且依卷證資料所示，抗告人除111
    年1月17日該次因住院無法到庭外，其餘2次均難認有病情嚴
    重至無法到庭情形，況其當時除本案外，並無其他毒品案件
    繫屬中，有上開被告前案紀錄表可參，是其於3次收受傳票
    後，如有任何答辯或陳述，縱不便到庭，亦可以書狀向檢方
    陳述意見，本案並無抗告意旨所指檢察官未予其陳述意見機
    會情形，甚為明確。抗告人自行放棄到庭或具狀陳述意見之
    機會，於法院裁定送觀察、勒戒後，始指摘檢察官裁量依據
    不明云云，難認有理由。又本案經撤銷發回後，原審（更一
    審）已於111年5月25日將檢察官觀察勒戒聲請書送達抗告人
    ，並請其於5日內表示意見，抗告人並於同年月27日提出刑
    事陳述意見狀等情，亦有原審法院函文、送達證書、陳述意
    見狀足憑（毒聲更一卷第17-31頁），是原審雖未傳喚其到
    庭，惟於裁定前，已予其以書面陳述意見之機會，並據以調
    查其否認施用之辯詞是否可採，難認有何違法或失當之處。
　㈣又檢察官係以抗告人否認本案施用第二級毒品犯行為由，而
    將本件列為非減害案件，有臺中地檢署施用毒品案件多元處
    遇選案標準及分流處遇建議表可參（毒偵卷第65頁），本案
    檢察官依前揭選案標準，斟酌抗告人個案具體情節，認不適
    合為附命完成戒癮治療之緩起訴處分，依毒品條例第20條第
    1項之規定向法院聲請觀察、勒戒，核屬檢察官裁量職權之
    適法行使，尚無違背法令、事實認定有誤或裁量有重大明顯
    瑕疵之情事，法院自應予以尊重，尚無自由斟酌以其他方式
    替代之權。至抗告意旨所稱其家庭及健康狀況等情，縱屬非
    虛而值同情，仍屬其個人事由及日後身體狀況能否入觀察勒
    戒處所執行之問題，與觀察、勒戒之審酌無涉。本件抗告為
    無理由，應予駁回。
四、據上論斷，應依刑事訴訟法第412條，裁定如主文。　　　
中　　華　　民　　國　　111 　年　　9 　　月　　 30   日
            刑事第十庭     審判長法　官   陳  宏  卿
　　　　　　　　　　　　　　　　 法　官   楊  陵  萍
                                 法　官   林  美  玲
以上正本證明與原本無異。
不得再抗告。
                                 書記官   趙  郁  涵
中　　華　　民　　國　　111 　年　　9 　　月　　30　　日